臺灣高雄地方法院民事裁定
108年度消債清字第218號
聲  請  人  謝春媚  
0000000000000000

代  理  人  李榮唐律師
上列當事人因消費者債務清理事件聲請清算，本院裁定如下：
    主  文
聲請人謝春媚自中華民國一○九年三月二十七日下午四時起開始
清算程序。
命司法事務官進行本件清算程序。
    理  由
一、按債務人不能清償債務或有不能清償之虞者，得依本條例所
    定更生或清算程序，清理其債務；法院開始清算程序之裁定
    ，應載明其年、月、日、時，並即時發生效力；法院開始更
    生或清算程序後，得命司法事務官進行更生或清算程序，必
    要時得選任律師、會計師或其他適當之自然人或法人1人為
    監督人或管理人，消費者債務清理條例（下稱消債條例）第
    3條、第80條前段、第83條第1項、第16條第1項分別定有明
    文。
二、聲請意旨略以：伊有不能清償債務情事，曾於消債條例施行
    前，依中華民國銀行公會會員辦理消費金融案件無擔保債務
    協商機制請求共同協商債務方案成立，惟因不可歸責於己之
    事由毀諾。伊又未經法院裁定開始更生程序或許可和解或宣
    告破產，爰聲請清算等語。
三、經查：
　㈠聲請人於消債條例施行前，依中華民國銀行公會會員辦理消
    費金融案件無擔保債務協商機制請求共同協商債務方案成立
    ，聲請人應自民國95年11月起，分80期，利率3.88％，每月
    清償新台幣（下同）17,099元，嗣聲請人未如期繳款而於96
    年10月毀諾，固有國泰世華陳報狀（本案卷第65至71頁）、
    台新銀行函（本案卷第64頁）可稽。按消債條例第151條第9
     項準用同條第7 項但書所稱「因不可歸責於己之事由，致
    履行有困難」之情形，僅須於法院就更生或清算之聲請為裁
    判時存在即為已足，至債務人於履行困難之事由發生前有無
    違約不履行行為，與該事由是否不可歸責於債務人之判斷尚
    屬無涉（另參考98年第1 期民事業務研究會第26號之司法院
    民事廳消費者債務清理條例法律問題研審小組意見）。又依
    消債條例第151 條第9 項準用同條第8 項再準用第75條第2 
    項之規定，債務人可處分所得扣除自己及依法應受其扶養者
    所必要生活費用之餘額，連續3 個月低於協商方案應清償之
    金額者，推定有不可歸責於己之事由致履行有困難。經查，
    聲請人於96年間係於高雄市鎖匠業職業工會投保勞保，投保
    薪資18,300元，此有勞工保險被保險人投保資料【本院108
    年度司消債調字第481號卷（下稱調卷）第15頁】在卷可按
    ，而聲請人自陳於106年8月至107年8月間協助居家照護患病
    之姑母謝水里，每月收入20,000元，嗣自107年10月起於富
    潔企業行任清潔人員迄今，每月收入22,500元，亦有薪資表
    （調卷第14頁、本案卷第30頁）、切結書（本案卷第29頁）
    可參，是以聲請人斯時自陳之每月收入，扣除106年至109年
    度依主管機關所公告高雄市每人每月不含房屋支出最低生活
    費12,941元、12,941元、13,099元、13,099元之1.2倍即15,
    529元、15,529元、15,719元、15,719元後（詳後述，本件
    元以下均採四捨五入計算），顯已無法負擔每月17,099元之
    還款金額，堪認聲請人之收入無法持續支應前揭生活開支及
    協商款項，有不可歸責於己之事由，致不能繼續履行原協商
    條件。
  ㈡聲請人復於108年9月18日提出債權人清冊，向本院聲請調解
    債務清償方案，經本院108年度司消債調字第481號受理，於
    108年10月16日調解不成立，而於108年10月23日具狀聲請清
    算等情，亦經本院依職權調閱上開調解卷宗核閱無訛。 
  ㈢聲請人於106年度及107年度申報所得各為16元，名下僅有裕
    隆股票28股；又聲請人自陳106年8月至107年8月協助居家照
    護患病姑母謝水里，每月收入20,000元，107年10月起於富
    潔企業行任清潔人員，每月收入22,500元，現未領取任何補
    助等情，有財政部高雄國稅局106年至107年綜合所得稅各類
    所得資料清單及財產歸屬資料清單（調卷第12至13頁）、財
    產及收入狀況說明書（本案卷第6至7頁）、債權人清冊（本
    案卷第8至9頁）、戶籍謄本（本案卷第25頁）、勞工保險被
    保險人投保資料表（調卷第15頁）、個人商業保險查詢結果
    表（本案卷第37頁）、財團法人金融聯合徵信中心前置協商
    專用債權人清冊（調卷第9至10頁）、信用報告（調卷第11
    頁）、臺灣集中保管結算所股份有限公司函（本案卷第57至
    63頁）、社會補助查詢表（本案卷第82至86頁）、高雄市政
    府都市發展局函（本案卷第81頁）、勞動部勞工保險局函（
    本案卷第79頁）、勞動部勞動力發展署高屏澎東分署函（本
    案卷第80頁）、薪資表（調卷第14頁、本案卷第30頁）、切
    結書（本案卷第29頁）、存簿（本案卷第43頁）等附卷可參
    。經考量聲請人上述工作、收入情況，爰以其於富潔企業行
    每月收入22,500元評估其償債能力。
  ㈣關於聲請人必要生活費用部分，聲請人雖主張每月支出16,70
    0元（包含每月房屋租金6,000元），並提出租賃契約書（本
    案卷第38至39頁）、郵政匯款申請書（本案卷第40至42頁）
    云云。惟按債務人必要生活費用，以最近1年衛生福利部或
    直轄市政府所公告當地區每人每月最低生活費1.2倍定之，
    消債條例第64條之2第1項定有明文。本院參酌衛福部社會司
    所公告109年度高雄市最低生活費為13,099元，又該最低生
    活費用之標準，係照當地最近1年平均每人消費支出60％訂定
    ，依其基準之家庭收支調查報告調查表格式所示有關經常性
    支出之調查項目，包括利息支出、食品、衣著、房屋使用費
    及水費、電費、醫療保健、交通、娛樂、教育等，已涵蓋聲
    請人所陳報之支出項目。是本院認聲請人必要生活費用以最
    低生活費之1.2倍即15,719元計算已足，逾此範圍難認必要
    。
  ㈤關於聲請人扶養支出部分，聲請人稱扶養子女賴○文、賴○翰
    ，每月各支出扶養費4,200元、2,500元。經查，賴○文係91
    年8月生，現就讀高中，於106年度無申報所得，107年度申
    報所得11,100元（性質為薪資所得），名下無財產，107年1
    2月至108年1月於涮涮鍋有打工收入共計17,800元，108年6
    月起於冰店打工，108年6月至11月收入共計63,600元，平均
    每月收入約10,600元（計算式：63,600÷6＝10,600），現未
    領取任何補助；賴○翰係92年11月生，現就讀高職，於106年
    及107年度均無申報所得，名下無財產，現未領取任何補助
    ，亦無打工收入等情，此有戶籍謄本（本案卷第25頁）、所
    得資料清單及財產歸屬資料清單（本案卷第32頁背面至35頁
    ）、勞工保險被保險人投保資料表（本案卷第27至28頁）、
    存簿（本案卷第45至52頁）、在學證明（本案卷第53至54頁
    ）、社會補助查詢表（本案卷第91至98頁）、賴○文收入切
    結書（本案卷第55頁）附卷可參。聲請人所育之子女既均未
    成年，名下復無財產，堪認有受聲請人及其配偶扶養之權利
    。至於扶養費用數額部分，按受扶養者之必要生活費用，準
    用第一項規定計算基準數額，並依債務人依法應負擔扶養義
    務之比例認定之，消債條例第64條之2第2項亦有明定。準此
    ，聲請人所應負擔未成年子女之扶養費，以109年度高雄市
    每人每月最低生活費13,099之1.2倍即15,719元計算，扣除
    賴○文每月打工收入後，與配偶共同分擔為10,419元【計算
    式：（15,719－10,600＋15,719）÷2＝10,419】。聲請人僅主
    張每月支出子女扶養費共6,700元（計算式：4,200＋2,500＝6
    ,700），尚為可採。
　㈥綜上所述，聲請人每月平均收入為22,500元，扣除必要生活
    費15,719元、子女扶養費6,700元後，尚餘81元。而聲請人
    目前負債總額為3,224,378元（調卷第28至50頁、第54頁，
    包括：台北富邦銀行、國泰世華銀行、花旗銀行、滙豐銀行
    、聯邦銀行、玉山銀行、台新銀行、中國信託銀行、滙誠第
    二資產管理股份有限公司），以上開餘額按月攤還結果，至
    少約須3,317年（計算式：3,224,378÷81÷12＝3,317）始能清
    償完畢，堪認聲請人確有不能清償債務之情事。從而，聲請
    人向本院聲請清算，應予准許，並命司法事務官進行本件清
    算程序。
四、依消債條例第11條第1項、第83條第1項、第16條第1項，裁
    定如主文。
中　　華　　民　　國　 109　　年　　3 　　月　　27　　日
              　　民事庭　　  法　官　陳宛榆
以上正本係照原本作成。
本裁定不得抗告。
中　　華　　民　　國　 109　　年　　3 　　月　　27　　日
  　                          書記官　何福添